【裁判字號】    91,上訴,3585
【裁判日期】    920129
【裁判案由】    誣告等
【裁判全文】
臺灣高等法院刑事判決                          九十一年度上訴字第三五八五號
    上  訴  人  黃○○
    即  自訴人
    被      告  甲○○
右上訴人因自訴被告誣告等案件，不服臺灣士林地方法院九十一年度自字第一五九號
，中華民國九十一年十月二十一日第一審判決，提起上訴，本院判決如左：
    主  文
上訴駁回。
    理  由
一、自訴意旨略以：自訴人黃○○於民國（下同）八十八年九月七日將車牌號碼ＡＺ
    ─０二一五號自小客車售予輝運企業有限公司（以下簡稱輝運公司），該公司取
    得該車後卻未向監理機關辦理過戶，自訴人依照台北市監理處標準作業程序，於
    同年十一月五日以拒不過戶之理由，註銷牌照登記，被告甲○○於八十八年九月
    間向輝運公司購車，其明知應辦理過戶卻不辦理，已經違法，至八十九年三月二
    十二日被告駕駛該車，因未帶行照及使用已註銷牌照經警攔下開罰單，該罰單卻
    寄到自訴人處，經自訴人向台北市交通事件裁決所申訴將違規責任歸屬被告，被
    告不服裁決，竟未先向監理單位查詢，即虛捏自訴人有使公務員登載不實之事實
    ，而向台灣士林地方法院提出刑事訴訟，誣告自訴人，因認被告涉犯刑法誣告罪
    嫌等語。
二、按犯罪事實應依證據認定之，無證據不得推定其犯罪事實；又不能證明被告犯罪
    者，應諭知無罪之判決，刑事訴訟法第一百五十四條、第三百零一條第一項分別
    定有明文。次按刑法誣告罪之成立，以告訴人所訴被訴人之事實必須「完全出於
    虛構」為要件，若有出於誤會或懷疑有此事實而為申告，以致不能證明其所訴之
    事實為真實，縱被訴人不負刑責，而告訴人本缺乏誣告之故意，亦難成立誣告罪
    名（參照最高法院四十四年台上字第八九二號判例）。
三、查自訴人黃○○據以認定被告甲○○涉有上揭刑法誣告罪嫌，無非係以自訴人黃
    ○○於八十八年九月七日即將系爭自小客車售予輝運公司，並將該車全部證件交
    付輝運公司辦理過戶，惟該公司竟遲未向監理機關辦理過戶，自訴人因而依照台
    北市監理處標準作業程序，於同年十一月五日，以「拒不過戶」為由辦理註銷牌
    照登記，實無使公務員登載不實之可言，被告竟未先向監理單位查詢，即對自訴
    人提出使公務員登載不實之自訴，並提出買賣合約書、汽車各項異動登記書影本
    、台北市監理處牌照業務之問答集網路列印報表、台北市交通事件裁決所八十九
    年九月十三日北市裁四字第八九七一七一○七○○號書函影本各乙份及被告書具
    之自訴狀繕本之影本乙份、八十九年九月二十八日被告聲請調解書影本乙張等為
    證為其論據。
四、訊據被告甲○○坦承有於右揭時地向輝運公司購買系爭自小客車，而未向監理機
    關辦理過戶，嗣於八十九年三月二十二日駕駛該車經警攔下盤查時，經獲告知該
    車牌照已經註銷，嗣經其向台北市監理處查詢獲知自訴人已以「拒不過戶」為由
    註銷系爭車輛之牌照，其因而以其並無拒不過戶之情，向台灣士林地方法院自訴
    自訴人涉有使公務員登載不實之犯行等事實，惟否認有誣告犯行，辯稱伊向輝運
    公司購買該車時，有向該公司說買來是要轉賣，而約定暫不過戶，並非拒不過戶
    ，且自訴人並未通知伊要過戶，而註銷時也沒有通知伊就將該車牌照註銷，伊認
    為自訴人向監理處謊報伊拒不過戶，所以才會告自訴人偽造文書，並無誣告自訴
  人之犯意等語。查自訴人於八十八年九月七日將其所有上揭車牌號碼ＡＺ─０二
    一五號自小客車出售予輝運公司，嗣自訴人於八十八年十一月五日，以「拒不過
    戶」為由，向台北市監理處辦理註銷系爭車輛之牌照等情，此據自訴人供述在卷
    ，並有買賣合約書乙份及台北市監理處出具之汽車各項異動登記書影本乙張附卷
    可稽。又被告因該車牌照被註銷而應負擔違規罰款及嗣後向台北市內湖區調解委
    員會聲請與自訴人調解，並以自訴人明知未通知其而逕行向監理處註銷車牌號碼
    ＡＺ─０二一五號自小客車之牌照，向台灣士林地方法院自訴自訴人涉有使公務
    員登載不實之犯行等情，有台北市交通事件裁決所八十九年九月十三日北市裁四
    字第八九七一七一○七○○號書函、八十九年九月二十八日被告聲請調解書及被
    告對自訴人提起自訴之自訴狀繕本等影本各乙份附卷可稽。而依卷附自訴人所提
    出之台北市監理處牌照業務之問答集所載，車輛買賣，買主不辦理過戶時，得由
    原車主以刊登報紙或送達存證信函之方式，通知買主過戶，逾一星期仍不辦理，
    則原車主得攜帶個人身分證、公司營利事業登記證影本、印章、報紙或存證信函
    正本，並填寫異動登記書二份等文件，向該管監理單位，以拒不過戶為由辦理註
    銷牌照登記，是自訴人以其出售系爭車輛，迄約兩個月均未獲買主過戶，因而依
    上揭說明刊登報紙後，向台北市監理處以買主拒不過戶為由辦理註銷系爭車輛之
    牌照登記，是自訴人就此註銷牌照之行為，固無不當，惟訊據被告供稱伊並未看
    到自訴人所刊登之報紙，亦未接獲自訴人通知過戶云云，而自訴人亦不否認其在
    辦理註銷牌照登記之前未通知被告過戶之事實，是被告並非明知自訴人已通知其
    辦理系爭車輛過戶，而因其拒不過戶，致自訴人以其拒不過戶為由向台北市監理
    處辦理牌照註銷登記之事實，且衡諸常情，被告購買系爭車輛當無拒不過戶之理
    ，應僅係延遲過戶而已，此訊據被告供稱伊兼營汽車買賣，欲將購入之系爭車輛
    再行轉賣予他人，始暫未過戶云云，並參酌輝運公司向自訴人購買系爭車輛因欲
    轉賣予他人亦未辦理過戶，亦足資佐證，而從事汽車買賣者延遲過戶購入之車輛
    無非係為減免過戶手續及費用之支出，玆被告購買系爭車輛後，並未曾表示拒絕
    過戶，僅係一時暫不過戶而已，嗣被告於八十九年三月二十二日駕駛該車為警攔
    下盤查時，經獲告知該車牌照已經註銷，並經向台北市監理處查詢獲知自訴人已
    以「拒不過戶」為由，辦理註銷系爭車輛之牌照，惟依前所述，被告既始終未曾
    表示拒不過戶之情，然其所購買之車輛竟遭自訴人以拒不過戶為由註銷該車牌照
    ，被告因而以自訴人涉有使公務員登載不實之犯行，而向台灣士林地方法院對自
    訴人提起自訴（該案嗣經台灣士林地方法院以被告未依法向自訴人之住居所或行
    為地之管轄法院提起自訴，而經該院判決管轄錯誤確定），核其所訴之事實究非
    完全出於虛構，依上揭說明，顯與刑法誣告罪之構成要件未合。是被告所辯並無
    故為虛捏事實而誣告自訴人之犯行云云，應堪採信，原審因而以不能證明被告有
    誣告犯行而為無罪之諭知，經核並無不合，自訴人上訴意旨猶以被告明知其以拒
    不過戶為由向監理單位辦理註銷系爭車輛之牌照，係依法而為，並無使公務員登
    載不實之犯行，竟仍虛捏事實向台灣士林地方法院自訴其涉有使公務員等載不實
    之犯行，而指摘原審判決被告無罪係屬不當，惟依前所述，其上訴尚難認有理由
    ，應予駁回。
據上論斷，應依刑事訴訟法第三百六十八條，判決如主文。
中      華      民      國      九十二      年    一    月    二十九    日
                              臺灣高等法院刑事第三庭
                                  審判長法  官  張  連  財
                                        法  官  林  明  俊
                                        法  官  張  傳  栗
右正本證明與原本無異。
如不服本判決應於收受送達後十日內向本院提出上訴書狀，其未敘述上訴之理由者並
得於提起上訴後十日內向本院補提理由書（均須按他造當事人之人數附繕本）。
                                        書記官  秦  慧  榮
中      華      民      國      九十二  年     一       月    二十九    日


司法院資訊處製作；財團法人民間司法改革基金會備份。
